【裁判字號】    98,訴,53
【裁判日期】    980812
【裁判案由】    違反槍砲彈藥刀械管制條例
【裁判全文】
臺灣桃園地方法院刑事判決                98年度訴字第53號
公  訴  人  臺灣桃園地方法院檢察署檢察官
被      告  丙○○
選任辯護人  彭國良律師
上列被告因違反槍砲彈藥刀械管制條例案件，經檢察官提起公訴
（九十七年度偵字第二一二一六號），本院判決如下：
    主    文
丙○○未經許可，持有可發射子彈具有殺傷力之改造手槍，處有
期徒刑年捌月，併科罰金新臺幣伍萬元，罰金如易服勞役，以
新臺幣壹仟元折算壹日。扣案改造槍枝壹枝（含彈匣壹個，槍枝
管制編號0000000000號）沒收。
    犯罪事實
一、丙○○曾有多次施用毒品前科紀錄，其明知具有殺傷力或破
    壞性之各類槍砲、彈藥，非經中央主管機關許可，不得持有
    ，竟仍於民國九十七年初某日，在不詳地點，向不詳姓名年
    籍之成年人，以新臺幣（下同）三萬元之代價購入具有擊發
    功能且具殺傷力之仿ＷＡＬＴＨＥＲ廠ＰＰＫ／Ｓ型半自動
    手槍製造槍枝、經換裝土造金屬槍管及土造金屬槍機而成之
    改造手槍一枝（含彈匣一個，槍枝管制編號0000000
    000號）及具有殺傷力、由金屬彈殼組合直徑八±零點五
    毫米金屬彈頭而成之非制式子彈一顆（經送鑑後，業經試射
    ，僅餘彈殼，已不具殺傷力）、不具殺傷力子彈三顆等物，
    即基於持有可發射子彈具有殺傷力改造手槍及子彈之犯意，
    自斯時起未經許可而持有上開具殺傷力之改造手槍一枝及子
    彈一顆，旋將所購入之上開槍枝、子彈全數帶回其址設桃園
    縣平鎮市○○路二○六號十五樓之五租賃居所內，並將上開
    槍、彈放置在黑色手提包內，再藏妥於上開租賃處所大門牆
    上所設置對講機位置後方空間內。嗣於九十七年三月二十日
    凌晨零時許，丙○○在其上開租屋處所手持上開改造手槍與
    其女友在電話中發生口角爭執，因一時不慎，誤擊發該枝改
    造手槍，致自己受有左側血胸之傷害，旋電話聯絡友人甲○○前來處理，甲○○即偕同乙○○（其所涉違反槍砲彈藥刀
    械管制條例案件，經本院以九十八年度訴字第八三號判決判
    處有期徒刑三年六月，併科罰金四萬元，現因乙○○提起上
    訴，在臺灣高等法院審理中）前往丙○○上開租屋處，依丙○○指示將上開槍、彈放回黑色手提包內，再放置原藏放之
    對講機後方空間，甲○○、乙○○二人即攙扶丙○○下樓，
    將丙○○交由丙○○另行通知前來不知姓名年籍綽號大雄之
    友人送往平鎮市壢新醫院就診，因槍傷緣故再轉往財團法人
    長庚紀念醫院林口分院急診，乙○○見丙○○因槍傷赴醫院
    就醫，而認有機可乘，遂於同日上午七時許，基於意圖為自
    己不法所有之犯意及持有可發射子彈具有殺傷力之改造手槍
    及子彈之犯意，前往丙○○上開租屋處，打開該處未鎖之大
    門入內，竊取丙○○所持有、藏放對講機後方空間以黑色手
    提包包裝之上開槍枝一枝、子彈四顆（其中僅有一顆經送鑑
    認具有殺傷力，其餘子彈三顆，不能證明具有殺傷力）得手
    ，旋帶往其位於桃園縣平鎮市○○街一八二巷二弄一號之住
    處而持有之，其後改放置於桃園縣八德市○○路一四五四號
    旁變電箱後方。嗣於九十七年四月四日晚間十時許，經丙○○帶同警方查獲乙○○，乙○○始帶同警方前往桃園縣八德
    市○○路一四五四號旁變電箱後取出以黑色手提包包裝之上
    開具殺傷力槍枝一枝、子彈一顆（經送鑑業經試射，僅餘彈
    殼），及起出不具殺傷力子彈三顆，為警循線查悉上情。
二、案經桃園縣政府警察局平鎮分局報告臺灣桃園地方法院檢察
    署檢察官偵查起訴。
    理    由
壹、關於被告抗辯檢察官偵查中自白非出於任意性之認定：
一、按被告之自白，非出於強暴、脅迫、利誘、詐欺、疲勞訊問
    、違法羈押或其他不正之方法，且與事實相符者，得為證據
    ，刑事訴訟法第一百五十六條第一項定有明文。訊據被告於
    本院於九十八年四月二十七日行準備程序時稱：其於偵查中
    坦承扣案槍枝為其所持有，係因承辦販賣毒品之檢察官告知
    ，如其不承認該枝槍枝，其所涉犯販賣毒品部分，要判處無
    期徒刑，故其始坦承此部分犯行云云，且被告之選任辯護人
    亦認被告於前開偵查中之自白係出於不正方法所得，應無證
    據能力云云。
二、經查：觀之被告於九十七年六月十六日於檢察官訊問時所製
    作之筆錄係採一問一答之方式，可見其係出於自己自由意志
    所為之陳述，且其所供承之內容經核與證人乙○○、甲○○
    、丁○○所證述：被告係自己持槍誤擊傷自己、被告致電證
    人甲○○前來住處、被告之後就醫情形及扣案槍彈藏放被告
    租賃處所位置等節俱屬相符（此部分詳如後述），顯見其於
    偵查中所述係出於自己意志下陳述與事實相符之自白。況被
    告若確因承辦檢察官對之有利誘情事始捏造自己有本件犯行
    存在，則其於本院審查中心於九十七年十二月十九日第一次
    行準備程序之際，理應將其於偵查中時所受利誘及捏造犯行
    之情事告知訊問法官或另行具狀表明以供本院調查，何以遲
    至本院於九十八年四月二十七日再次行準備程序時始爭執其
    自白之任意性，亦與常情不符。綜上各情，顯見被告於偵查
    中所為之自白並無非任意性之情形存在，是被告所辯，僅係
    事後卸責之詞, 此外，本院亦查無明顯事證足認被告於警詢
    及偵查中有上述非任意性自白之狀況，揆諸前開規定，應認
    被告於偵查中之自白係出於其自由之意志，自得作為本案證
    據至明。
貳、證據能力部分：
一、按被告以外之人，於審判外之言詞或書面陳述，除法律有規
    定者外，不得作為證據。刑事訴訟法第一百五十九條第一項
    定有明文。被告以外之人（包括證人、鑑定人、告訴人、被
    害人及共同被告等）於審判外之言詞或書面陳述，即所謂傳
    聞證據。由於傳聞證據有悖法院直接審理及言詞審理之精神
    ，妨礙當事人之反對詰問權，影響程式正義之實現，除法律
    有規定（例如同法第一百五十九條第二項、同法第一百五十
    九條之一至之五、同法第二百零六條等）外，原則不具證據
    能力。查證人乙○○於警詢之陳述，均屬於被告以外之人之
    於審判外之言詞陳述，而被告之指定辯護人（其於本院審查
    中心行準備程序後另改選任辯護人）於本院行準備程序時，
    即表示證人乙○○於警詢所述無證據能力，本院既查無上開
    例外得以之作為證據之各種情形，因此認定證人乙○○於警
    詢所為之陳述，應均無證據能力。
二、又按檢察官職司追訴犯罪，就審判程式之訴訟構造言，檢察
    官係屬與被告對立之當事人一方，偵查中對被告以外之人所
    為之偵查筆錄，或被告以外之人向檢察官所提之書面陳述，
    性質上均屬傳聞證據。在理論上，如未予被告反對詰問、適
    當辯解之機會，一律准其為證據，似有違當事人進行主義之
    精神，對被告之防禦權亦有所妨礙；然而現階段刑事訴訟法
    規定檢察官代表國家偵查犯罪、實施公訴，必須對於被告之
    犯罪事實負舉證之責，依法其有訊問被告、證人及鑑定人之
    權，證人、鑑定人且須具結，而實務運作時，偵查中檢察官
    向被告以外之人所取得之陳述，原則上均能遵守法律規定，
    不致違法取供，其可信性極高，為兼顧理論與實務，乃於修
    正刑事訴訟法時，增列第一百五十九條之一第二項，明定被
    告以外之人（含被害人、證人等）於偵查中向檢察官所為陳
    述，除顯有不可信之情況外，得為證據（最高法院九十五年
    度臺上字第一○四四號判決參照）；且按刑事訴訟法第一百
    五十九條之一第二項，明定被告以外之人於偵查中向檢察官
    所為陳述，除顯有不可信之情況外，得為證據。所謂「不可
    信之情況」，由法院審酌被告以外之人於陳述時之外在環境
    及情況而為判斷。而被告以外之人於偵查時，是否與被告對
    質，與其陳述時之外在環境並無必然之關聯，自不得以偵查
    中未經被告詰問，逕認該陳述無證據能力。至該等陳述與事
    實是否相符，要屬證據證明力之問題，與證據能力之有無，
    不容混淆（最高法院九十四年度臺上字第七一三二號判決、
    九十五年度臺上字第一五八五號判決參照）；另證人於檢察
    官偵查中所為之陳述，審酌該陳述作成之客觀條件及環境，
    認其心理狀態健全，並無受到脅迫、利誘或詐欺，自非顯有
    不可信之情形，依刑事訴訟法第一百五十九條之一第二項之
    規定，亦得為證據（最高法院九十五年度台上字第九三四號
    判決參照）。經查：證人乙○○於九十七年四月五日在檢察
    官偵查中證述親身經歷情節，且供後具結，所述亦非屬傳聞
    證據，而證人丁○○於九十七年八月四日由檢察官偵訊時時
    ，亦係具結陳述其於九十七年三月十九日起至隔日凌晨三時
    許親眼目睹及耳聞之情節，渠等二人均無受到脅迫、利誘或
    詐欺之情形，並無顯不可信之情況存在，是上開證人二人於
    偵查中所為之陳述，自有證據能力無疑。雖被告之選任辯護
    人以證人乙○○、丁○○所為之陳述均屬審判外之陳述一節
    ，認上開證人於偵查中所述並無證據能力云云，然依刑事訴
    訟法第一百五十九條之一第二項所定「被告以外之人於偵查
    中向檢察官所為之陳述，除『顯有不可信之情況』外，得為
    證據」，又揆之前開最高法院判決意旨，所謂「不可信之情
    況」，由法院審酌被告以外之人於陳述時之外在環境及情況
    而為判斷，是被告選任辯護人未能舉出證人乙○○、丁○○
    二人於偵查中所為證述有何顯不可信之情況，僅徒以上開證
    人乙○○、丁○○於偵查中之陳述為審判外之陳述一詞，據
    以否認渠等二人前開證詞之證據能力，實難採信。
三、本案所引用之其餘供述及非供述證據，經本院依法踐行調查
    證據程序，檢察官、被告之指定辯護人均不爭執各該證據之
    證據能力，且亦查無依法應排除其證據能力之情形，是後述
    所引用證據之證據能力均無疑義。
、實體部分：
一、訊據被告丙○○矢口否認其有何違反槍砲彈藥刀械管制條例
    犯行，並辯稱：乙○○交予警方之扣案槍、彈均屬乙○○所
    有，與其無涉，且其所受槍傷係由乙○○持槍所造成云云，
    經查：
  (一)上開事實，業據被告於偵查中自承：乙○○所持有槍枝及子
    彈係伊所有，係伊中槍前三、四個月前，透過朋友以三萬元
    代價向不知名者購買，伊是自己因為與女朋友吵架，才不慎
    打傷自己，伊受槍傷後有致電與綽號太子的甲○○聯絡，甲○○、乙○○後來有到伊住處看伊，伊另外打電話給綽號大
    雄的警員，由其協助伊就醫，就醫前，有將槍彈收妥於伊住
    處對講機後面的洞裡面，但伊住院一星期出院後，發覺槍枝
    不見，是甲○○跟伊說槍被乙○○拿走，伊有跟乙○○說把
    東西還給伊，伊就不追究，但是因為乙○○不肯把東西交出
    來，伊才跟警察去抓乙○○等語（見九十七年度偵字第八六
    四六號偵查卷第一○六、一○七頁），核與證人乙○○於檢
    察官偵訊證述：九十七年三月十九日晚間十時三十分許與甲○○會合後即前往平鎮市王佳玲住處，嗣後甲○○接獲被告
    來電，伊有聽到甲○○與被告說「阿，你不舒服」，且甲○○與被告電話中有提到「膛炸」，後來伊就與甲○○一起前
    往被告位於平鎮市○○路二○六號十五樓之五租屋處，看到
    被告把衣服掀開，才知道被告受有槍傷，伊與甲○○幫被告
    止血後，伊與甲○○有問被告為何會這樣，被告稱其與女友
    電話中吵架，其女友稱要吃安眠藥自殺，被告說那他開槍一
    起死，伊與甲○○本來要幫被告挖傷口，但是傷口太深挖不
    到，後來被告打電話給他認識的警察，就有一位穿便服開民
    車的人來，伊離開前，伊知道被告是將槍彈藏在其租屋處對
    講機後面的洞裡，且槍有裝在手提包內，當天清晨四、五時
    許，伊打電話給被告說要去被告那邊拿自己的東西，但是被
    告沒有接電話，伊於同日清晨七時許，伊自己一個人前往被
    告上開租屋處，見被告租屋處大門沒有鎖好，伊拿走一個盒
    子，也拿走裝槍彈的手提包，隔日警察有去，但是因為沒有
    找到東西，被告本來是懷疑甲○○拿走槍彈，後來被告與甲○○通過電話後，就知道是伊所拿，被告有放話要伊小心一
    點，伊聽了很害怕，所以才把槍拿去丟掉等語相符（見上開
    偵查卷第四四、四五頁、本院訴字卷第二三○頁正面、反面
    、第二三一頁反面），並經證人甲○○於本院審理結述：九
    十七年三月十九日晚上十點半起至隔日凌晨三、四時許，伊
    均與乙○○在一起，伊因為在王佳玲住處接到被告電話，被
    告說他受傷，於九十七年三月二十日凌晨與乙○○一起到被
    告租屋處，伊有看到被告受槍傷，伊有問被告為何受傷，被
    告說槍擺在桌上，被告與其女友在講電話，槍碰一聲就打到
    他了，後來伊或乙○○有依被告指示將槍枝放在對講機後面
    ，伊與乙○○送被告下樓給被告的警察朋友後，乙○○有問
    伊要不要一起到被告住處拿東西，伊當時立即拒絕，後來被
    告出院後有說他家遭小偷，被告以為竊賊是伊，有問伊有無
    看到他的槍，但伊有說並不是伊，後來伊也有詢問乙○○被
    告住處失竊及槍枝一事，但乙○○否認係其行竊一情明確（
    見本院訴字卷第二三四頁正面、反面、第二三五頁正面、反
    面），又與證人丁○○迭於檢察官偵訊及本院審理時證稱：
    九十七年三月二十日零時許，伊前往被告租給綽號美美之王
    佳玲位於平鎮市○○路附近某大樓住處，該處有伊、伊女友
    楊淑婷、乙○○、甲○○、甲○○女友小萍及美美等人，後
    來於同日凌晨一時至三時許期間，甲○○有接獲被告來電，
    說被告那裡有出事情，伊聽到被告說其中槍，要甲○○快點
    去救他，甲○○即與乙○○外出，他們出去一小時候即回來
    ，甲○○說被告與女友吵架，開槍打傷自己，甲○○與乙○○去被告家等被告的警察朋友載被告去醫院，大約同日凌晨
    五、六時許，乙○○有向伊說被告中槍人在醫院，被告住處
    有保險箱，門沒有關好，其住處有槍、電腦、投影機等物，
    但伊拒絕乙○○的提議，是快天亮時，乙○○自己一個人去
    被告住處行竊等情吻合（見上開偵查卷第一二九、一三○頁
    、本院訴字卷第二一一頁正面、反面、第二一二頁正面），
    且由證人乙○○帶同警方前往桃園縣八德市○○路路一四五
    四號旁變電箱後取出之扣案槍彈，經送內政部警政署刑事警
    察局以性能檢驗法、試射法、比對顯微鏡比對法鑑定結果認
    ：送鑑手槍壹枝（槍枝管制編號0000000000號號
    ），認係改造手槍，由仿ＷＡＬＴＨＥＲ廠ＰＰＫ／Ｓ型半
    自動手槍製造之槍枝，換裝土造金屬槍管而成，擊發功能正
    常，可供擊發適用子彈使用，認具殺傷力，而送鑑子彈壹顆
    ，係非制式子彈，由金屬彈殼組合直徑八±零點五毫米金屬
    彈頭而成，經試射可擊發，認具殺傷力等情，有該局先後於
    九十七年五月七日以刑鑑字第○九七○○五四四八六號之槍
    彈鑑定書一紙及該局於九十七年十一月十一日以刑鑑字第○
    九七○一六四八○八號所出具之鑑定函文一份在卷可按，綜
    觀上開事證，可知證人乙○○於九十七年四月四日為警查獲
    扣案之改造手槍一枝及子彈一顆，經送鑑後認均具有殺傷力
    ，且係證人乙○○利用其於九十七年三月二十日凌晨與證人
    甲○○前往被告住處處理被告誤以槍枝擊傷自己一事，因知
    悉被告已送醫就診，即利用被告不在家之機會，於同日清晨
    七時許，自行前往被告住處竊取大門牆上對講機後方內被告
    所藏放黑色手提包內之槍彈無疑，是被告於偵查中自白其自
    九十七年初某日以三萬元代價購入前開具有殺傷力之改造手
    槍一枝及子彈一顆，即自斯時持有之，並迄至遭證人乙○○
    利用其就醫之際始遭竊等情，均與事實相符，足認被告持有
    改造手槍一枝及子彈一顆之犯行至為明確。
  (二)至被告雖以前詞置辯，且證人乙○○於本院審理時改稱：其
    雖有前往被告住處行竊，然為與其一同前往行竊之綽號阿明
    之人竊取被告放置於其住處對講機後方之槍彈，並非由其所
    竊得云云，惟被告既於偵查中坦承犯行，迄至本院審理時翻
    異前詞，已難遽信，而證人乙○○亦因己另涉違反槍砲彈藥
    刀械管制條例案件，現上訴於臺灣高等法院審理中，為維護
    自己而改異其原先證述內容，是其於本院審理所改述之前開
    證詞，亦難逕以採信。況觀諸前開證人甲○○、丁○○及乙○○原先之證述內容，足見被告確實於九十七年三月二十日
    凌晨因自己開槍誤傷自己，致受有左側血胸之傷害，始致電
    證人甲○○前往其住處協助，並有指示證人甲○○及一同前
    來之證人乙○○藏放槍枝、子彈於其住處對講機後方空間中
    ，且被告住處於其就醫之際有遭證人乙○○行竊之事實無訛
    ，應可認定證人乙○○帶同警方取出之扣案具有殺傷力之改
    造手槍一枝及子彈一顆，即係證人乙○○自被告住處竊取得
    手之贓物無誤，是被告前開所辯該槍枝非其所有，其所受傷
    勢係由證人乙○○以槍枝擊發造成等節，應係為規避自己持
    有自己所有之扣案改造手槍造成自己受傷之事實，而所為掩
    飾自己犯罪之杜撰情節之詞，自不足以資為對被告有利之認
    定。
  (三)綜上，被告前開所辯，顯係規避犯罪所為卸責之詞，難以採
    信。是本件事證明確，被告犯行應可認定。
二、核被告丙○○所為，係犯槍砲彈藥刀械管制條例第八條第四
    項之未經許可持有可發射子彈具有殺傷力之改造手槍罪及同
    條例第十二條第四項之未經許可持有子彈罪。次查被告以一
    持有行為，持有上開具有殺傷力之改造手槍一枝及非制式子
    彈一顆，同時觸犯前開二罪，為想像競合犯，應從一重之未
    經許可持有可發射子彈具有殺傷力之改造手槍罪處斷。爰審
    酌被告平日素行，有卷附前開臺灣高等法院被告前案紀錄表
    可查，其未經許可，竟任意持有購買取得之具有殺傷力之改
    造手槍一枝及非制式子彈一顆，對他人生命、身體、安全造
    成威脅，並對社會治安足以造成重大影響，惡性非輕，惟量
    及其持有改造手槍、子彈後，尚未持之為犯罪工具，然其犯
    罪後否認犯行，態度難認良好等一切情狀，量處如主文所示
    之刑，並依刑法第四十二條第三項前段規定，就併科罰金部
    分諭知易服勞役之折算標準，以示懲儆。
三、扣案前開改造手槍一枝，經送鑑認具有殺傷力，業據本院說
    明如前，是該枝改造手槍即為違禁物，應依刑法第三十八條
    第一項第一款之規定宣告沒收。又扣案之由金屬彈殼組合直
    徑八±零點五毫米金屬彈頭而成之非制式子彈一顆業經鑑驗
    機關試射後，僅剩餘彈殼，而失其子彈之結構及性能，應不
    具殺傷力，已非屬違禁物，自無庸另為沒收之諭知。至扣案
    其餘子彈三顆，經送內政部警政署刑事警察局試射結果，均
    認不具殺傷力一情，有該局於九十七年五月七日以刑鑑字第
    ○九七○○五四四八六號之槍彈鑑定書一紙及該局於九十七
    年十一月十一日以刑鑑字第○九七○一六四八○八號所出具
    之鑑定函文一份在卷可按，是上開子彈三顆，均非屬違禁物
    ，且又非屬本案供犯罪所用所得之物，亦無從諭知沒收之。
    另扣案之黑色手提包一只，雖係被告用以包裹、藏放所持有
    之改造槍枝一枝、子彈一顆，然被告否認為其所有，依卷內
    證據亦無從認定即為被告所有之物，而該黑色手提包又非屬
    違禁物，自與刑法第三十八條第一項各款沒收要件不合，是
    不予以宣告沒收，末此敘明。
據上論斷，應依刑事訴訟法第二百九十九條第一項前段，槍砲彈
藥刀械管制條例第八條第四項、第十二條第四項，刑法第十一條
前段、第五十五條前段、第四十二條第三項前段、第三十八條第
一項第一款，判決如主文。
本案經檢察官潘怡華到庭執行職務。
中    華    民    國    98    年    8     月    12    日
                      臺灣桃園地方法院刑事第四庭
                          審判長法  官  袁雪華
                                法  官  林宜靜
                                法  官  陳可薇
以上正本證明與原本無異。
如不服本判決，應於判決送達後十日內，向本院提出上訴狀。
                                書記官  高 平
中    華    民    國    98    年    8     月    14    日
附錄本案論罪科刑法條全文：
槍砲彈藥刀械管制條例第八條
未經許可，製造、販賣或運輸鋼筆槍、瓦斯槍、麻醉槍、獵槍、
空氣槍或第四條第一項第一款所定其他可發射金屬或子彈具有殺
傷力之各式槍砲者，處無期徒刑或五年以上有期徒刑，併科新臺
幣一千萬元以下罰金。
未經許可，轉讓、出租或出借前項所列槍枝者，處五年以上有期
徒刑，併科新臺幣一千萬元以下罰金。
意圖供自己或他人犯罪之用，而犯前二項之罪者，處無期徒刑或
七年以上有期徒刑，併科新臺幣一千萬元以下罰金。
未經許可，持有、寄藏或意圖販賣而陳列第一項所列槍枝者，處
三年以上十年以下有期徒刑，併科新臺幣七百萬元以下罰金。
第一項至第三項之未遂犯罰之。
槍砲彈藥刀械管制條例第十二條
未經許可，製造、販賣或運輸子彈者，處一年以上七年以下有期
徒刑，併科新臺幣五百萬元以下罰金。
未經許可，轉讓、出租或出借子彈者，處六月以上五年以下有期
徒刑，併科新臺幣三百萬元以下罰金。
意圖供自己或他人犯罪之用，而犯前二項之罪者，處三年以上十
年以下有期徒刑，併科新臺幣七百萬元以下罰金。
未經許可，持有、寄藏或意圖販賣而陳列子彈者，處五年以下有
期徒刑，併科新臺幣三百萬元以下罰金。
第一項至第三項之未遂犯罰之。

司法院資訊處製作；財團法人民間司法改革基金會備份。
